【裁判字號】    97,易,5048
【裁判日期】    980123
【裁判案由】    妨害公務等
【裁判全文】
臺灣臺中地方法院刑事判決              97年度易字第5048號
公  訴  人  臺灣臺中地方法院檢察署檢察官
被      告  乙  ○
上列被告因妨害公務等案件，經檢察官提起公訴（97年度偵字第
29167號），本院判決如下：
    主  文
乙○於公務員依法執行職務時，當場侮辱，處有期徒刑月，如
易科罰金，以新臺幣壹仟元折算壹日。
    事  實
一、乙○於民國97年12月15日17時30、40分許，至臺灣臺中地方
    法院檢察署第二辦公大樓1 樓執行科辦公室，欲找該署顏書
    記官，遂在1 樓值班服務台，未經值班人員允許，撥打服務
    台桌上之電話，適值班人員即錄事張婉真發現乙○在該處，
    遂向乙○表明身分，並詢問其身分及請乙○離開值班服務台
    。惟乙○不願離開，反質問張婉真之身分，且告知張婉真其
    因有案在偵查中，欲找承辦書記官，張婉真告知現已超過5
    時30分，書記官可能已下班，若有事請另以書狀陳報或電話
    聯繫，然乙○仍不願離開服務台，雙方因此發生爭執。適該
    署執行科檢察官張溢金於執行科辦公室執行公務時，聽聞服
    務台處有爭吵聲，遂步出辦公室，向乙○表明其係檢察官後
    ，詢問爭執原委，詎乙○明知張溢金檢察官係檢察官，竟基
    於侮辱公務員之犯意，在公眾得出入之臺灣臺中地方法院檢
    察署第二辦公大樓1 樓，對張溢金檢察官口出「幹你娘雞巴
    （台語）」之足以貶損人格之言語，當場侮辱執行機關秩序
    及安全維護、服務民眾之張溢金檢察官。
二、案經張溢金檢察官訴由臺灣臺中地方法院檢察署檢察官偵查
    起訴。
    理  由
壹、程序方面：
    按被告以外之人於審判外之言詞或書面陳述，除法律有規定
    者外，不得作為證據。被告以外之人於偵查中向檢察官所為
    之陳述，除顯有不可信之情況者外，得為證據。刑事訴訟法
    第159 條第1 項、第159 條之1 第2 項分別定有明文。偵查
    中對被告以外之人（包括證人、鑑定人、告訴人、被害人及
    共同被告等）所為之偵查筆錄，或被告以外之人向檢察官所
    提之書面陳述，性質上均屬傳聞證據。惟現階段刑事訴訟法
    規定檢察官代表國家偵查犯罪、實施公訴，依法其有訊問被
    告之權，而實務運作時，檢察官偵查中向被告以外之人所取
    得之陳述，原則上均能遵守法律規定，不致違法取供，其可
    信度極高，職是，被告以外之人前於偵查中之陳述，除反對
    該項供述得具有證據能力之一方，已釋明「顯有不可信之情
    況」之理由外，即具證據能力。證人張婉真於臺灣臺中地方
    法院檢察署檢察官偵查中所為之證述，已經具結，被告乙○
    亦未釋明上開供述有顯不可信之情形，依上說明，其偵查中
    之證言，具有證據能力，合先敘明。
貳、實體方面：
一、訊據被告坦承於上揭時、地，口出「幹你娘雞巴」穢言等情
    不諱，惟否認有何公然侮辱公務員及公然侮辱等犯行，辯稱
    ：我沒有罵張溢金，我是在罵我自己云云（詳本院卷24頁）
    。惟查，被告於上揭時、地，對張溢金檢察官口出「幹你娘
    雞巴」穢言之事實，業據證人張婉真於偵訊證稱：在辦公室
    的張溢金檢察官聽到我們的爭執，就走出來，問我發生何事
    ，我就告訴他，對方跑到我們的服務台打電話，她有走出來
    ，結果她就一直說她沒有在裡面，張檢察官就問她什麼事，
    對方就反過來問張檢察官是什麼人，張檢察官表明是臺灣臺
    中地方法院檢察署檢察官，結果對方就用三字經「幹你娘雞
    巴」罵張檢察官等語甚詳（詳偵卷14頁），並有臺灣臺中地
    方法院檢察署聯繫中心97年12月15日執勤人員記事簿在卷可
    稽。是以，被告於上開時、地，對張溢金檢察官口出「幹你
    娘雞巴」穢言侮辱，至為明灼。此外，被告既係因有案在臺
    灣臺中地方法院檢察署偵查中，而至該署大廳欲找承辦書記
    官。可見，其亦知悉該處為國家機關之辦公處所，在該處所
    內辦公之公務員，均係依法執行公務之人員。而張溢金檢察
    官為維護辦公處所之秩序及安全，避免其他洽公民眾之權益
    受影響，自得約束辦公處所內民眾之行為及提供諮詢。是張
    溢金檢察官見被告在該處與錄事張婉真在爭執，前往瞭解，
    自屬執行公務。又被告經張溢金檢察官告知身分後，當知悉
    張溢金檢察官之身分及瞭解爭執之用意，竟仍以足以貶抑人
    格之言語辱罵，自屬當場侮辱依法執行職務之公務員無誤。
    至於被告上開所辯，則屬卸責之詞，甚難採信。綜上，本件
    事證明確，被告犯行，堪以認定。
二、核被告所為，係犯刑法第140 條第1 項之侮辱公務員罪及同
    法第309 條第1 項之公然侮辱罪。被告以一侮辱行為觸犯上
    開二罪名，為想像競合犯，應依刑法第55條規定，從一重之
    侮辱公務員罪處斷。爰審酌被告成年且智力成熟，不思以正
    當方式向依法執行職務之公務員表達意見，以不雅言語當場
    侮辱，及其前於96年間，曾因妨害公務案件，經臺灣臺南地
    方法院檢察署檢察官於96年1 月30日以96年度偵緝字第27號
    為緩起訴處分，有高等法院被告前案紀錄表附卷可稽，竟不
    知悔改，於97年12月15日再犯本案，顯然，其未因前次刑案
    紀錄，而受有警惕，暨犯後否認犯行，於法院審理過程中，
    態度依然惡劣，毫無悔意，有必要予以提高量刑，以使被告
    約束自身行為，避免再犯等一切情狀，量處如主文所示之刑
    ，併宣示如易科罰金之折算標準。
據上論斷，應依刑事訴訟法第284 條之1 、第299 條第1 項前段
，刑法第140 條第1 項、第309 條第1 項、第55條、第41條第1
項前段，刑法施行法第1 條之1 ，判決如主文。
本案經檢察官甲○○到庭執行職務
中    華    民    國    98    年    1     月    23    日
                  刑事第十六庭  法  官  柯志民
上正本證明與原本無異。
如不服本判決，應於收送達後10日內向本院提出上訴書狀（應敘
述具體理由並附繕本）。
上訴書狀如未敘述理由，應於上訴期間屆滿後20日內補提理由書
於本院。
                                書記官  賴亮蓉
中    華    民    國    98    年    1     月    23    日
論罪之法條全文：
刑法第140條
於公務員依法執行職務時，當場侮辱，或對於其依法執行之職務
公然侮辱者，處六月以下有期徒刑、拘役或一百元以下罰金。
對於公署公然侮辱者亦同。
刑法第309條
公然侮辱人者，處拘役或三百元以下罰金。
以強暴犯前項之罪者，處一年以下有期徒刑、拘役或五百元以下
罰金。


司法院資訊處製作；財團法人民間司法改革基金會備份。
